臺灣高等法院高雄分院刑事判決　　　　 93年度上易字第646號
上　訴　人
即　被　告　乙○○
選任辯護人　王進勝　律師
選任辯護人　吳建勛　律師
選任辯護人　黃淑芬　律師
上開上訴人因誹謗案件，不服台灣澎湖地方法院93年度自字第4
號中華民國93年10月18日第一審判決，提起上訴，本院判決如下
：
    主  文
原判決撤銷。
乙○○無罪。
    理  由
一、自訴意旨略以：被告乙○○因懷疑其夫曾堅一與甲○○○有
    曖昧關係，明知自己並無確切實據，竟意圖散布於眾，基於
    毀損甲○○○名譽之概括犯意，分別於民國93年1 、2 月間
    之某二日，在其弟葉敏雄位於澎湖縣馬公市○○路61巷6 弄
    10 號 之住所，兩次向在場之洪福進等人指摘：「甲○○○
    經常大清早就到我家門口等曾堅一」等語，意指甲○○○與
    曾堅一有曖昧關係，復於93年4 月23日上午11時許，在位於
    澎湖縣馬公市○○里○○路158 號之澎湖區漁會，向在場之
    不特定人指摘：「我有甲○○○跟我先生一起去臺灣的證據
    」、「甲○○○早上到我家門口被我看到」等語，意指甲○
    ○○與曾堅一有曖昧關係，足以毀損甲○○○之名譽，因認
    被告涉有刑法第343 條之誹謗罪嫌云云。
二、自訴人認上訴人即被告涉有前揭犯行，無非以證人呂朱錦燕
    、吳國精、曾堅一等人之證述，及93年4 月23日上午11時許
    ，被告與自訴人夫妻等人對話之錄音內容，為其主要論據。
    訊據被告矢口否認有前揭誹謗犯行，辯稱：我每天在漁會上
    班有8 、9 小時，不可能四處去說我丈夫與自訴人之事，我
    丈夫與自訴人有曖昧關係，我原來不知道，因我丈夫與自訴
    人在一起時，每次與我吵架，常說要與我離婚，我即有一點
    懷疑，但我並沒有去散布這件事情等語。查：
(一)、證人吳根藤於本院證稱：「下午時看過自訴人及被告的先生
    從他們家中 (即被告住處)出 來，這是十幾年前的事，看過
    1 、2 次，因為我住在被告家的對面」、「當時我就住現在
    的住所，這是自已的房子」、「他們就像一般朋友一樣，他
    們有無曖昧關係，我不知道」等語（見本院卷第57頁）；證
    人即被告之女兒曾麗玉於本院證稱：「78年時，我中午12點
    多回家，曾見到她 (即自訴人)從 我爸爸房間出來，見過三
    次... 我媽媽在漁會上班，她不知道，... 自訴人從我爸爸
    房間出來，我認為他們有曖昧關係」、「我有看過他們 (指
    自訴人與被告之夫曾堅一)在 墳墓那邊手牽手，我有將此事
    告訴我媽媽」等語 (見本院卷58頁)； 證人即被告之弟弟葉
    敏雄於本院證稱：「我住在被告家斜對面，78年至81年左右
    ，我看到自訴人到我姊姊家，她進去都1 、2 小時才出來，
    因為我跟他們都很熟，我看到她也會打招呼，我也沒有想到
    她與我姊夫有什麼曖昧關係」等語（見本院卷第59頁）；證
    人即被告之夫曾堅一於本院證稱：「76年間自訴人考到駕照
    ，因她不會道路駕駛，我就與她一起開車，直到77年時，我
    與她一起開到野外，兩人就相好，以後我與他曾在澎湖的文
    化中心附近、墳墓附近都有相好過，也曾經在她家及我家相
    好過，至81年時我才與她分手。因為自訴人自己常告訴別人
    說我帶她去吃麵，後來傳出我跟她在一起的事，我太太才知
    我與自訴人有曖昧關係，我與她在一起5 年多，都是秘密的
    」（見本院卷第60頁）。而證人葉敏雄、吳根藤2 人與被告
    同住澎湖縣馬公市○○路，且葉敏雄與被告均住在該路61巷
    6 弄等情，亦有渠等年籍資料在卷足稽，是證人葉敏雄、吳
    根藤2 人證述目睹自訴人曾進入被告該住處等情，應屬可信
    。參以自訴人於本院雖否認與曾堅一有曖昧關係，指稱曾在
    墳墓附近遭曾堅一強暴，嗣後要脅與他發生關係云云，姑不
    論自訴人是否自願或受要脅而與曾堅一發生性關係，然在此
    過程中，外人目睹自訴人與曾堅一往來情形，而認其2 人有
    曖昧關係，自屬合理懷疑。又被告與曾堅一係夫妻關係，其
    經由女兒曾麗玉之告知自訴人曾於中午12時餘，從曾堅一房
    間出來，及曾堅一與自訴人在墳墓附近牽手等情，衡情不可
    能置之不理。則證人洪福進於原審證稱：伊於今年1 、2 月
    間，有兩次到被告弟弟家坐，聽到被告說自訴人經常大清早
    到被告家等曾堅一云云，縱屬實情，惟該內容被告亦僅在敘
    述自訴人與曾堅一二人有曖昧關係之事實，尚難認被告有誹
    謗自訴人之意思。至證人呂朱錦燕於原審證述：伊跟劉陳昭
    玲都是自訴人的朋友，某次伊遇到劉陳昭玲，劉陳昭玲問伊
    自訴人是否真的和曾堅一通姦，伊回娘家時，伊媽媽也問同
    樣的問題云云；及證人即自訴人之夫吳國精於原審證稱：澎
    湖地區一直流傳自訴人和曾堅一有曖昧關係的流言，甚至自
    訴人在麵攤遇到曾堅一，兩人一起吃麵，隔沒多久也會傳出
    來云云。此乃坊間傳言，尚乏證據足證係經由被告所傳播，
    其2 人之證言亦不足採為被告不利之證據。
(二)、又自訴人指訴被告於93年4 月23日上午11時許，在澎湖縣馬
    公市○○里○○路158 號之澎湖區漁會，向在場之不特定人
    指摘：「我有甲○○○跟我先生一起去臺灣的證據」、「甲
    ○○○早上到我家門口被我看到」，並提出當時對話錄音帶
    一捲為證。惟原審勘驗該捲錄音帶內容，其結果為：1.錄音
    帶內容雜音甚多，無法清楚辨識錄音帶內各人所言。2.錄音
    帶內講話者，可以辨識的人有自訴人、被告、自訴人先生，
    另有在場旁人勸阻聲音。3.可以聽清楚的內容為：(1)被告：
    我什麼時候說你跟先生去台灣？你聽誰說的？自訴人：你有
    沒有證據？被告：有。自訴人：有證據就拿出來。(2)自訴人
    ：我被他糟蹋十幾年，說我早上到他家門口被他看到，今天
    就要聽他說句有。被告：有。4.錄音帶內容無法明確聽出自
    訴人所提出譯文其他內容。此有原審勘驗筆錄附於原審卷第
    65頁足稽。由該錄音帶勘驗內容得知，當日上午係自訴人與
    其丈夫等人前往被告任職之澎湖區漁會質問被告上述內容，
    及被告就自訴人質問內容所為之回答，被告並無傳述自訴人
　　所指訴之該內容，就該錄音內容亦不足以證明被告有誹謗自
　　訴人之行為。
(三)、至被告知悉其夫曾堅一與自訴人間有曖昧關係之後，有無提
    出訴訟，此乃被告是否願對其丈夫宥恕之行為，無關乎曾堅
    一與自訴人間是否確有曖昧行為，則被告有無對自訴人提出
    訴訟，亦與被告是否涉有誹謗之行為無涉。
(四)、綜上所述，被告前開所辯，應屬可採。自訴人所持之前開論
    據，均無法採為認定被告犯罪之證據；此外，復查無其他積
    極證據足資證明被告有何誹謗之犯行，被告被訴誹謗罪自屬
    不能證明。
五、原審未詳為推求，遽為論罪科刑之判決，即有未恰，被告執
　　此聲明上訴，指摘原判決不當，為有理由，應由本院將原判
　　決撤銷改判，並為被告無罪之判決。
據上論結，應依刑事訴訟法第369條第1項前段、第364條、第301
第1項，判決如主文。
本案經檢察官陳新慶到庭執行職務。
中　　華　　民　　國　　94　　年　　1 　　月　　26　　日
　　　　　　　　　　刑事第六庭審判長法　官  王憲義
                                  　法　官  張盛喜
                                  　法　官　范惠瑩
以上正本證明與原本無異。
不得上訴。
　　　　　　　　　　　　　　　　　　書記官　林淑敏
中　　華　　民　　國　　94　　年　　1 　　月　　28　　日
